【裁判字號】    98,聲再,122
【裁判日期】    980629
【裁判案由】    聲請再審
【裁判全文】
臺灣高等法院臺中分院刑事裁定         98年度聲再字第122號
再審聲請人
即受判決人  甲○○
上列聲請人因誣告案件，對於本院85年度上更(一)字第57號中華民
國85年8月13日第二審刑事確定判決（第一審案號：臺灣臺中地
方法院84年度自字第328號），聲請再審，本院裁定如下：
    主  文
再審之聲請駁回。
    理  由
一、聲請意旨略以：本件確定判決係採臺灣臺中地方法院檢察署
    80年度偵字第12007號卷證為判決基礎，該案告訴代理人為
    朱子芬律師，其身分證字號為Ｚ000000000號，住臺中市居○
    街17號3樓，經臺中市西區戶政事務所查詢並以96年9月5日
    中市西戶字第0960004324號函覆臺灣臺中地方法院，該身分
    證統一編號不合邏輯，亦無該人之戶籍資料，故該告訴代理
    人朱子芬為非生存中之人。有罪確定判決採非生存中之人所
    主張之證據為判決依據，其認定事實之基礎顯與證據裁判主
    義有違，此係確實之新證據。又聲請人曾於98年2月16日以
    同一原因聲請再審，經程序上駁回，法院並未就該原因事實
    為實體上之裁判，故重行聲請，並非法所不許，爰依刑事訴
    訟法第420條第1項第6款聲請再審等語。
二、按有罪之判決確定後，因發現確實之新證據，足認受有罪判
    決之人應受無罪、免訴、免刑或輕於原判決所認罪名之判決
    者，為受判決人之利益，得聲請再審，刑事訴訟法第420條
    第1項第6款定有明文。其所謂發現確實之新證據，係指該證
    據於事實審法院判決前業已存在，為法院、當事人所不知，
    不及調查斟酌，至其後始行發現，且就證據本身形式觀察，
    固不以絕對不須經過調查程序為條件，但必須顯然可認為足
    以動搖原有罪之確定判決，而為受判決人無罪、免訴、免刑
    或輕於原判決所認罪名之判決者為限。亦即該新證據除須可
    認為確實具有足以動搖原確定判決，而對受判決人為更有利
    判決之「確實性」外，尚須具備該證據係在事實審法院於判
    決前已存在，因未經發現，不及調查斟酌，或審判時未經注
    意，至其後始行發現之「嶄新性」特質，二者均屬不可或缺
    ，倘若未具備上開確實性與嶄新性二種聲請再審新證據之特
    性，即不能據為聲請再審之原因（最高法院28年抗字第8號
    判例、50年台抗字第104號判例、90年度台抗字第71號裁定
    參照）。
三、經查：本院85年度上更(一)字第57號判決，係以再審聲請人
    甲○○與福音傳播協會間83年度執字第1412號執行案卷、
    證人林憲鈺於法院之證述、甲○○與劉景儒間之轉讓書、
    臺灣臺中地方法院檢察署80年度偵字第12007號卷證，作
    為認定再審聲請人有罪之依據，有再審聲請人所提判決書附
    卷可參。聲請意旨以臺灣臺中地方法院檢察署80年度偵字第
    12007號卷內告訴代理人朱子芬律師之身分證號碼及戶籍資
    料，經臺中市西區戶政事務所96年9月5日函覆臺中地方法院
    之查詢結果，身分證編號不合邏輯且無該人之戶籍資料，應
    係非生存中之人為由，聲請再審。惟告訴代理人之年籍資料
    與被告犯罪事實無涉，亦非認定犯罪構成要件之基礎，並非
    犯罪事實之證據。縱認得作為證據，亦不足以動搖原確定判
    決而為受判決人有利之判決，不具備確實性之要件。原確定
    判決已就聲請人何以應負其罪責詳加調查認定，並於判決理
    由內敘明其證據斟酌取捨之心證及理由，本件聲請人未提出
    確實之新證據，揆諸前開說明，即無從據為聲請再審之原因
    ，其聲請再審為無理由，應予駁回。
四、據上論斷，應依刑事訴訟法第434條第1項，裁定如主文。
中    華    民    國    98    年    6     月    29    日
            刑事第十庭    審判長法  官  林  照  明
                                法  官  郭  瑞  祥
                                法  官  林  欽  章
以上正本證明與原本無異。
如不服本裁定，得於收受送達後5日內向本院提出抗告書狀 (須
附繕本)。
                                書記官  卓  佳  儀
中    華    民    國    98    年    6     月    29    日


司法院資訊處製作；財團法人民間司法改革基金會備份。
